臺灣高雄地方法院刑事判決　　　　　　　95年度訴字第3529號
公　訴　人　臺灣高雄地方法院檢察署檢察官
被　　　告　丙○○
指定辯護人　本院公設辯護人丁○○
上列被告因偽造有價證券等案件，經檢察官提起公訴（95年度偵
字第21139 號），本院判決如下：
    主  文
丙○○犯偽造有價證券罪，處有期徒刑貳年。緩刑伍年，緩刑期
內付保護管束，並應向花蓮縣政府提供壹佰貳拾小時之義務勞務
。偽造之本票壹紙、高雄市小客車租賃商業同業公會租車契約書
之立書人簽名欄上偽造之「乙○○」署押壹枚，均沒收。
    犯罪事實
一、丙○○於民國95年5 月3 日20時10分許，前往林金誠所開設
    之「立泰租車行」（址設高雄市○○區○○路170 號）承租
    車輛使用，因自己未考領有合格之汽車駕駛執照，為求順利
    租得自小客車，竟基於行使偽造私文書及偽造有價證券之犯
    意，持用不知情之乙○○交由丙○○保管之汽車駕照，冒用
    乙○○之名義向該租車行之職員甲○○承租車牌號碼5096—
    XC之銀色馬自達自小客車（引擎號碼00000000D 號，車身號
    碼00000000D 號）2 日，並在高雄市小客車租賃商業同業公
    會租車契約書之立書人簽名欄上偽造「乙○○」之簽名（起
    訴書贅載承租人欄，業經公訴人當庭更正），及在面額新臺
    幣（下同）60萬元、票號440893號之本票發票人欄上偽造「
    乙○○」之簽名，並按捺自己之指印，填載發票日期95年5
    月3 日，完成發票行為後，持之向甲○○行使，足生損害於
    乙○○本人及立泰租車行。嗣因丙○○於租約到期後，未依
    約定日期還車，且避不見面，甲○○遂報警處理，始查悉上
    情。
二、案經高雄市政府警察局左營分局報請臺灣高雄地方法院檢察
    署檢察官偵查起訴。
    理  由
一、上開犯罪事實，業據被告丙○○坦承不諱，核與證人乙○○
    、甲○○於警詢中之證述相符（證人於審判外之陳述，被告
    及其辯護人並未爭執其證據能力，依刑事訴訟法第159 條之
    5 之規定認為有證據能力），並有本票、高雄市小客車租賃
    商業同業公會租車契約書均影本各1 紙在卷可證，被告之自
    白核與事實相符，本案事證明確，被告犯行，洵堪認定。
二、按刑法業經總統於94年2 月2 日，以華總一義字第09400014
    901 號令修正公布，並自95年7 月1 日施行（下稱修正後刑
    法）。又行為後法律有變更者，適用行為時之法律。但行為
    後之法律有利於行為人者，適用最有利於行為人之法律，修
    正後刑法第2 條第1 項定有明文；而所謂「法律變更」與法
    律修正之概念有別，係指因法律修正而「刑罰」有實質之更
    異而言（如修正後新舊法法定本刑輕重變更），始有依上開
    規定為準據法而比較適用新法或舊法之問題。如新舊法處罰
    之輕重仍然相同，並無有利或不利之情形，即無適用上開規
    定為比較之餘地，自應依一般法律適用之原則，適用現行、
    有效之裁判時法論處（最高法院95年度臺上字第6909號判決
    意旨參照）。次按，新舊刑法關於刑之規定，雖同採從輕主
    義，係適用最有利於行為人之法律，既曰法律，自較刑之範
    圍為廣，比較時應就罪刑有關之共犯、未遂犯、連續犯、牽
    連犯、結合犯以及累犯加重、自首減輕、暨其他法定加減原
    因、與加減例等一切情形，綜其全部之結果，而為比較，再
    適用有利於行為人之法律處斷，最高法院24年上字第4634號
    判例著有明文。經查：
  (一)關於法定刑中之罰金部分，修正前刑法第33條第5 款規定「
    罰金：1 元以上。」，依80年5 月6 日修正前罰金罰鍰提高
    標準條例第3 條之規定，由司法院、行政院會銜於72年7 月
    27日發布，自72年8 月1 日施行，提高刑法所定罰金數額10
    倍，並依現行法規所定貨幣單位折算新臺幣條例第2 條之規
    定：「現行法規所定金額之貨幣單位為圓、銀元或元者，以
    新臺幣元之3 倍折算之。」，經折算為新臺幣後，則罰金刑
    之最輕刑度為新臺幣30元以上；修正後刑法第33條第5 款規
    定「罰金：新臺幣1 千元以上，以百元計算之。」，經比較
    新舊法結果，以舊法較有利於行為人。
  (二)修正後刑法第201 條第1 項之偽造有價證券罪，其法定刑中
    併科罰金之部分，修正為「新臺幣9 萬元以下罰金」，與修
    正前依罰金罰鍰提高標準條例第1 條前段及現行法規所定貨
    幣單位折算新臺幣條例第2 條之規定，提高10倍並折算為新
    臺幣後，亦為「新臺幣9 萬元以下罰金」，其罰金法定刑之
    上限二者固無差異，然其最低刑度業已變更，已如前述，故
    經比較新舊法結果，應適用行為時法即舊法較有利於被告（
    最高法院95年度臺上字第6958號判決意旨參照）。
  (三)關於牽連犯之適用，修正後刑法第55條業已刪除牽連犯之規
    定，而本案被告所犯修正前刑法第201 條第1 項之偽造有價
    證券罪、刑法第216 條、第210 之行使偽造私文罪罪（未修
    正），如依新法規定，即應依數罪併罰之規定分論併罰，且
    被告所犯上開二罪皆在新法施行前，經比較新舊法結果，自
    以舊法較有利於行為人，應適用行為時之法律即修正前刑法
    第55條後段之規定從一重論處（最高法院95年5 月23日95年
    第8 次刑事庭會議決議參照）。
  (四)綜上所述，揆諸首揭法律條文及判例意旨，綜合比較結果，
    以適用修正前之法律為有利於被告。
三、按刑法上所謂偽造有價證券，以無權簽發之人冒用他人名義
    簽發為要件；又行使偽造有價證券以使人交付財物，如果所
    交付者即係該證券本身之價值，則其詐欺取財仍屬行使偽券
    之行為，不另成立詐欺罪名，最高法院53年臺上字第1810號
    、25年上字第1814號判例著有明文。本件被告係自稱「乙○○」本人，而冒用乙○○之名義分別簽立系爭租車契約書及
    簽發系爭本票，自應分別成立偽造私文書罪及偽造有價證券
    罪；又被告偽造系爭本票之目的，乃用以擔保該承租車輛之
    價值，是被告行使該偽造之有價證券，本即含有詐欺之性質
    ，揆諸首揭判例意旨，自不另成立詐欺罪，附此敘明。是核
    被告丙○○所為，係犯修正前刑法第201 條第1 項之偽造有
    價證券罪、刑法第216 條、第210 條之行使偽造私文書罪。
    其偽造署押分別為偽造有價證券與偽造私文書之階段行為；
    行使偽造有價證券與偽造私文書之低度行為，復分別為偽造
    有價證券與行使偽造私文書之高度行為所吸收，均不另論罪
    。被告所犯上開二罪間，有方法結果之牽連關係，為牽連犯
    ，應依修正前刑法第55條後段之規定，從一重之偽造有價證
    券罪論處。又其所偽造之本票乃供擔保租賃汽車所用，且僅
    有偽造1 張本票，金額亦非龐大，被害人乙○○復未因此而
    受追索或訴追，對於金融交易秩序及市場交易信用之危害，
    堪認輕微，被告犯後完全坦承犯行並頗具悔意，而偽造有價
    證券乃有期徒刑3 年以上10年以下之重罪，倘處以法定本刑
    之最低刑度有期徒刑3 年，猶嫌過重，本件可謂情輕法重，
    被告犯罪情狀確有可憫恕之處，爰依刑法第59條之規定減輕
    其刑。爰審酌被告年紀尚輕，涉世未深，所偽造之本票乃供
    擔保租賃汽車所用，並未廣泛流通，犯罪動機尚屬單純，對
    金融秩序危害亦屬有限，犯罪所生之損害，堪認輕微，並斟
    酌被害人乙○○業已表明原諒被告（見本院96年3 月9 日審
    判筆錄第3 頁），被告復與立泰租車行達成和解，有和解書
    1 份附卷可稽，犯後亦均坦承犯行、態度良好、深具悔意等
    一切情狀，量處如主文所示之刑，以示懲儆。末按，被告前
    未曾因故意犯罪受有期徒刑以上刑之宣告，有臺灣高等法院
    被告前案紀錄表、本院被告院內索引卡紀錄表、臺灣高雄地
    方法院檢察署刑案資料查註紀錄表附卷可稽，其因一時失慮
    ，致罹刑典，經此偵審程序之教訓，當能知所警惕，信無再
    犯之虞，本院認所宣告之刑，以暫不執行為適當，併予宣告
    緩刑5 年，緩刑期內並依刑法第93條第1 項第2 款之規定，
    諭知交付保護管束，並命被告應向其戶籍所在地之地方自治
    團體即花蓮縣政府，提供120 小時之義務勞務，以啟自新，
    並觀後效；又本件犯罪在新法施行前，新法施行後為緩刑之
    宣告者，依最高法院95年5 月23日95年第8 次刑事庭會議決
    議，逕依新法之規定予以宣告緩刑即可，毋庸為新舊法之比
    較，併予敘明。又被告偽造之本票正本雖未據扣案，惟不能
    證明業已滅失，其既係偽造，則不問屬於犯人與否，爰依刑
    法第205 條之規定，予以宣告沒收之；另被告偽造之高雄市
    小客車租賃商業同業公會租車契約書雖為供被告行使偽造私
    文書犯行所用之物，然該私文書，已提出向立泰租車行行使
    ，非屬於被告所有之物，但其上立書人欄所偽造之「乙○○
    」署押1 枚，仍應依刑法第219 條規定，不問屬於被告與否
    ，沒收之。
據上論斷，應依刑事訴訟法第299 條第1 項前段，刑法第2 條第
1 項前段、修正前刑法第201 條第1 項、刑法第216 條、第210
條、修正前刑法第55條後段、刑法第59條、第74條第1 項第1 款
、第2 項第5 款、第93條第1 項第2 款、第205 條、第219 條，
罰金罰鍰提高標準條例第1 條前段，判決如主文。
中　　華　　民　　國　　96　　年　　3 　　月　　26　　日
                  刑事第十一庭  審判長法　官  何秀燕
                                      法  官  林揚奇
                                      法　官  戰諭威
以上正本證明與原本無異。
如不服本判決，應於判決送達後10日內，向本院提出上訴狀。
                                      書記官  董明惠
中　　華　　民　　國　　96　　年　　3 　　月　　26　　日
附錄本判決論罪之法條：
中華民國刑法第201條：
意圖供行使之用，而偽造、變造公債票、公司股票或其他有價證
券者，處3 年以上10年以下有期徒刑，得併科3 千元以下罰金。
行使偽造、變造之公債票、公司股票或其他有價證券，或意圖供
行使之用，而收集或交付於人者，處1 年以上7 年以下有期徒刑
，得併科3 千元以下罰金。
中華民國刑法第210條：
偽造、變造私文書，足以生損害於公眾或他人者，處5 年以下有
期徒刑。
中華民國刑法第216條：
行使第210 條至第215 條之文書者，依偽造、變造文書或登載不
實事項或使登載不實事項之規定處斷。
